臺灣高雄地方法院民事判決　　　　　　100年度小上字第119號
上　訴　人
即　被　告　李湘陽
被 上訴 人
即　原　告　王芊羽
訴訟代理人　王椿林
上訴當事人間清償債務事件，上訴人對於100 年8 月25日本院岡
山簡易庭100 年度岡小字第85號第一審判決提起上訴，本院於
100 年12月1 日言詞辯論終結，判決如下：
    主  文
上訴駁回。
第二審訴訟費用新台幣壹仟伍佰元由上訴人負擔。
    事實及理由
一、被上訴人起訴主張：上訴人向原告借款新台幣（下同）25,0
    00元，屢次催討均置之不理，造成伊非財產上損害，除依消
    費借貸之法律關係請求返還上開借款外，另上訴人未依約還
    款，致伊憂鬱症加重，依侵權行為之法律關係，請求賠償非
    財產上損害25,000元。並聲明上訴人應給付被上訴人50,000
    元。
二、上訴人抗辯：因被上訴人員擬以伊名義購屋，嗣後已繳之定
    金30,000元被沒收，被上訴人認應由伊負擔該部分損失，某
    日不讓伊離開其住處，為安撫被上訴人情緒，始簽立借據，
    伊未向被上訴人借款。並聲明：被上訴人之訴駁回。
三、原審經審理後，認定被上訴人主張消費借貸之事實，業已提
    出借據為證，被上訴人所為因安撫情緒而簽發借據之所辯，
    未舉證以實其說，被上訴人訴請返還借款為有理由，另被上
    訴人未能就侵權行為存在，及該行為與所受損害間之因果關
    係加以證明，被上訴人訴請賠償非財產上損害為無理由，因
    而判決：(一)上訴人應給付被上訴人25,000元；(二)被上訴人其
    餘之訴駁回；(三)本判決第一項得假執行。上訴人就其不利部
    分提起上訴，補充抗辯被上訴人並未證明交付消費借貸款，
    難認消費借貸契約業已有效成立，並聲明：(一)原判決廢棄；
    (二)上廢棄部分，被上訴人於第一審之訴駁回。被上訴人補充
    主張：上訴人原同意伊以其名義購屋，嗣後反悔，協商同意
    負擔25,000元損失，因而簽發借據，並聲明：上訴駁回。
四、按對於小額程序之第一審判決提起上訴，非以其違背法令為
    理由，不得為之，民事訴訟法第436 條之24第2 項定有明文
    。又消費借貸者，謂當事人一方移轉金錢或其他代替物之所
    有權於他方，而約定他方以種類、品質、數量相同之物返還
    之契約民法第474 條第1 項，亦有明文，則消費借貸屬要物
    契約，以物之交付為契約生效要件。而本件原審以被上訴人
    提出之借據，認定消費借貸事實存在，固非無據，然上訴人
    已抗辯係為安撫而簽交借據，非有實際之借款行為，顯見其
    否認有借款之交付，則如認定兩造間消費借貸款契約有效成
    立，自應就消費借貸款已交付作說明及認定，原判決就此未
    為說明及認定，即認消費借貸契約有效成立，上訴意旨指摘
    違背法令，尚無不合，合先敘明。
五、按當事人之一方對他方負金錢或其他代替物之給付義務而約
    定以之作為消費借貸之標的者，亦成立消費借貸，民法第
    474 條第2 項，亦有明定。而被上訴人主張上訴人原同意被
    上訴人以其名義購屋，嗣後反悔，伊已因購屋辦理貸款而受
    有利息之損害，上訴人因而同意賠償伊所受損害，並簽立
    25,000元之借據交被上訴人，上訴人不爭執係因上開原因而
    簽立借據交被上訴人，但辯稱係因當時其在被上訴人家，被
    上訴人不讓其離開，並表示要報警，為安撫被上訴人，所以
    才簽交該借據云云。然被上訴人既不否認係在被上訴人要求
    其負擔損害之狀況下，簽交25,000元之借據，則當係約定以
    該損害金為消費借貸之標的，依上開規定所示，自應認本件
    之消費借貸款業已交付，上訴人辯稱消費借貸款尚未交付，
    自無理由，本件兩造間之消費借貸契約已有效成立，應可認
    定。
六、被上訴人主張兩造間原為同居男女朋友關係，及伊患有憂鬱
    症之事實，為上訴人所不爭執，堪信為真實，參酌如上所述
    ，本件肇因於上訴人原同意被上訴人以其名義購屋嗣後反悔
    ，則被上訴人在同居男友前後反覆造成損害之情形下，自有
    可能情緒較為不穩定，上訴人辯稱因安撫被上訴人情緒而簽
    交借據，合於常情，雖堪認有此可能，但即使上訴人確因含
    安撫情緒之考量，而同意本件之借款及負擔損害，但該安撫
    之考量僅屬借款及負擔損害之動機，難認該時其無借款及負
    擔損害之真意，且基於安撫之同意亦難認被詐欺或脅迫而有
    意思不自由之情形，從而亦不影響消費借貸契約成立之效力
    ，上訴人因安撫而簽交借據之所辯，亦無可採。
七、綜上所述，兩造間之消費借貸契約已有效成立，且約定之還
    款期限100 年3 月16日已屆至（詳原審卷第6 頁借據之記載
    ），則被上訴人訴請上訴人返還該借款，自無不合，此部分
    原判決理由雖有上開之不當，但所為被上訴人勝訴之判決，
    依上開其他理由既仍屬正當，則上訴人之上訴仍無理由，應
    予駁回。
八、按於小額訴訟之上訴程序，法院為訴訟費用之裁判時，應確
    定其費用額，民事訴訟法第436 條之19第1 項、第436 條之
    32第1 項定有明文。本件第二審裁判費用為1,500 元，應由
    上訴人負擔，爰併判決如主文第二項所示。
據上論結，本件上訴人之上訴為無理由，依民事訴訟法第436 條
之32、第449 條第2 項、第78條、第436 條之19第1 項，判決如
主文。
中    華    民    國   100    年    12    月    15    日
                民事第六庭審判長法  官  陳嘉惠
                                法  官  周佳佩
                                法  官  鄭峻明
以上正本係照原本作成。
本判決不得上訴。
中    華    民    國   100    年    12    月    15    日
                                書記官  何慧娟